【裁判字號】    95,勞訴,3
【裁判日期】    950811
【裁判案由】    給付職業災害補償金
【裁判全文】
臺灣臺北地方法院民事判決               95年度勞訴字第3號
原      告  丙○○
訴訟代理人  曾信嘉律師
複代理人    乙○○
被      告  匯通生物科技股份有限公司
兼法定代理  甲○○
人
上2人共同
訴訟代理人  謝孟馨律師
上列當事人間給付職業災害補償金事件，本院於中華民國95年7
月10日言詞辯論終結，判決如下：
    主  文
原告之訴及假執行之聲請均駁回。
訴訟費用由被告負擔。
    事實及理由
一、按時效因聲請調解而中斷者，若調解不成立時，依民法第13
    3條規定，固視為不中斷。惟民法第129條第1項第1款所稱之
    請求，並無需何種之方式，衹債權人對債務人發表請求履行
    債務之意思即為已足，債權人為實現債權，對債務人聲請調
    解之聲請狀，如已送達於債務人，要難謂非發表請求之意思
    。於此情形，自仍有民法第129條第1項第1款及第130條規定
    之適用。倘債權人自聲請調解通知書送達債務人時起，於民
    法第130條規定之6個月期間內對債務人提起該訴訟者，自應
    視為時效於調解通知書送達時中斷，最高法院93年度台上字
    第1227號著有判決可資參照。本件原告主張其於民國92年8
    月15日發生職業傷害，則其依勞動基準法第59條規定之受領
    補償權，自得受領之日起，因2年間不行使而消滅，原告至
    遲固應於94年8月14日前行使請求權。然經本院依職調台北
    市大安區解調委員會94年民調字第371號調解事件卷宗可知
    ，原告業於94年7月12日聲請台北市大安區解調委員會調解
    ，聲請調解書於94年7月14日送達被告匯通生物科技股份有
    限公司（下稱匯通公司），有送達證書附卷可稽（見本院卷
    第68頁），於同年月22日調解不成立（見本院卷第69頁）後
    ，原告於94年11月24日提起本件訴訟，依上開判決意旨，其
    請求權並無罹於時效期間未行使而消滅之適用，合先陳明。
二、原告主張：其於92年8月11日至被告匯通公司任職，雙方約
    定薪資係計件計酬，不料原告於同年月15日在上班途中發生
    車禍意外，經送醫治療診斷患有左股骨骨折、雙腳脫手套傷
    合併左趾外傷性壓碎截趾，依勞工保險被保險人因執行職務
    而致傷病審查準則第4條規定，視為職業傷害，因被告匯通
    公司未依勞工保險條例為原告投保勞工保險，致原告受有未
    能領取各項職業災害保險給付之損失，為計算便利原告以每
    月最低基本工資新台幣（下同）15,840元計算，有職業災害
    醫療給付322,279元、傷病給付133,056元、殘廢給付348,48
    0元，共計803,815元之損失，被告匯通公司之法定代理人即
    被告甲○○未替原告投保，違反勞動基準法及勞工保險條例
    規定，亦違反基於僱傭契約關於雇主對受雇員工之保護義務
    、附隨義務，被告匯通公司顯有過失，就原告因此所受之上
    開損失，應依勞工保險條例規定之給付標準賠償之，而被告
    甲○○為被告匯通公司之負責人對於公司業務之行使，有違
    反法令致原告受有損害，應與被告匯通公司連帶賠償責任，
    爰依民法第184條第1項前段、勞動基準法59條、勞工保險條
    例第72條第1項、公司法第23條之規定，請求被告連帶給付
    賠償等語。並聲明：(一)被告應連帶給付原告803,815元，及
    自起訴狀繕本送達被告翌日起至清償日止按法定年利率5%計
    算之利息。(二)願供擔保，請准宣告假執行。
三、被告匯通公司、甲○○則以：原告應就其於92年8月11日至
    被告匯通公司任職，雙方約定薪資係計件計酬，及原告於同
    年月15日在上班途中發生車禍意外，導致左股骨骨折、雙腳
    脫手套傷合併左趾外傷性壓碎截趾之傷害等情，負舉證責任
    。若原告上開主張屬實，則關於投保單位未依勞工保險條例
    之規定辦理保險手續，亦僅屬投保單位與勞工間因投保事宜
    之違約行為，與公司業務之執行行為有所不同，原告依公司
    法第23條規定，請撾被告甲○○與被告匯通公司負連帶賠償
    責任為無理由等語資為抗辯。並聲明：(一)原告之訴駁回。(二)
    如受不利之判決，願供擔保請准宣告假執行。
四、兩造不爭執之事實：
  (一)原告於92年8月15日上午，至位於台北縣汐止市○○街146號
    之基泰保稅倉庫工作，因原告至倉庫後發現倉庫尚未開門，
    遂搭乘訴外人劉任軒騎乘之機車，與另外三人外出買早餐。
    於同日上午9時5分許，行經汐止市○○○路○段橋下便道時
    ，訴外人劉任軒所騎乘之機車與訴外人徐景郎所駕駛之預伴
    水泥車擦撞，導致原告受傷。
  (二)原告因上開車禍意外，導致左股骨骨折、雙腳脫手套傷合併
    左趾外傷性壓碎截趾之傷害。
  (三)被告匯通公司未為原告投保勞工保險。
五、得心證之理由：
    本件原告主張其於92年8月11日至被告匯通公司任職，於同
    年月15日上午上班途中發生車禍意外，導致左股骨骨折、雙
    腳脫手套傷合併左趾外傷性壓碎截趾之傷害，被告匯通公司
    自承未為原告投保勞工保險，致原告受有職業災害醫療給付
    322,279元、傷病給付133,056元、殘廢給付348,48 0元，共
    計803,815元之損失，應由被告匯通公司賠償等語，固提出
    診斷證明書、醫療費用收據（見本院94年度北勞調字第199
    號卷證物一至證物二）等資料為證。惟被告匯通公司否認與
    原告有僱傭關係，並以原告所受傷害非屬上班途中之職業災
    害等語資為抗辯。是本件兩造之爭執點在於：(一)原告與被告
    匯通公司是否有僱傭關係？即被告公司應否依勞工保險條例
    第6條第1項規定為原告投保勞工保險？(二)原告因車禍受傷是
    否屬職業傷害？(三)被告甲○○是否應與被告匯通公司負連帶
    賠償責任？茲析述如下：
  (一)原告與被告匯通公司是否有僱傭關係？即被告公司應否依勞
    工保險條例第6條第1項規定為原告投保勞工保險？
  1.按各當事人就其所主張有利於己之事實，均應負舉證之責，
    故一方已有適當之證明者，相對人欲否認其主張，即不得不
    更舉反證，最高法院19年上字第2345號著有判例可資參照。
  2.經查，本件原告雖主張其於92年8月11日至被告匯通公司任
    職，雙方約定薪資係計件計酬云云。惟為被告匯通公司所否
    認，並辯稱基泰稅倉庫是被告公司向他人租用來寄放貨物，
    被告匯通公司指派職員林賢鴻與訴外人江奇宏接洽6,800組
    之烤肉組包裝工作，依每組10元之格給付報酬予江奇宏，並
    提供所承租之基泰稅倉庫供江奇宏完成上述江作，再由江奇
    宏找原告等人來工作等語（見本院卷第59頁）。原告就被告
    匯通公司之上開辯解既不否認，則即應由原告就其所主張與
    被告有僱傭關係之有利於己之事實負舉證之責，惟原告僅空
    言江奇宏實際上是以被告匯通公司之名義來找人云云，而無
    法提出舉證以實其說（見本院卷第44頁反面），本院因被告
    匯通公司所為其與原告間並無任何契約關係，被告匯通公司
    無依勞工保險條例第6條第1項規定為原告投保勞工保險之義
    務之抗辯，尚非無據，應堪採信。
  (二)原告因車禍受傷是否屬職業傷害？
  1.縱認原告主張其與被告匯通公司有僱傭關係存在屬實，而如
    上所述，被告匯通公司亦自認未為原告投保勞工保險，則原
    告得主張被告匯通公司就上開損害負賠責任之前提，繫於原
    告因車禍受傷是否屬職業傷害。
  2.查，原告依勞工被保險人因行執行職務而致傷病審查準則第
    4條規定，其上揭車禍受傷應屬職業傷害云云，亦為被告匯
    通公司所否認，並辯稱原告因車禍受傷不符合勞工被保險人
    因行執行職務而致傷病審查準則第4條規定，故非職業傷害
    ，應屬普通傷害等語。
  3.按職業災害，係勞工於執行其業務上之工作時，因工作的意
    外事故，而致使工人發生死亡、殘廢、傷害或疾病的災害。
    惟勞動基準法就「職業災害」並未加以定義，一般均比照勞
    工安全衛生法第2條第4款對於職業災害定義之規定，即勞工
    就業場所之建築物、設備、原料、材料、化學物品、氣體、
    蒸氣、粉塵等或作業活動及其他職業上原因引起之勞工疾病
    、傷害、殘廢或死亡為職業災害。而勞動基準法第59條職業
    災害補償之立意，無非係因近代的事業經營，由於機械或動
    力的使用，或由於化學物品或輻射性物品的使用，或由於工
    廠設備的不完善，或由於勞工的工作時間過長或一時的疏失
    ，都可能發生職業上的災害，而致使勞工傷病、死亡或殘廢
    。勞工一旦不幸遭受職業上的災害，往往使勞工及其家屬的
    生活，陷於貧苦無依的絕境，勞工若因執行業務而發生職業
    上的災害，當然應由雇主負賠償或補償的責任。然職業災害
    補償在解釋上，須勞工因就業場所或作業活動及職業上原因
    所造成之傷害，即造成職業災害之原因須雇主可得控制之危
    害始有適用，若危險發生之原因非雇主可控制之因素所致，
    則不宜過份擴張職業災害認定之範圍，否則無異加重雇主之
    責任，而減少企業之競爭力，同時亦有礙社會之經濟發展。
    雖勞工被保險人因行執行職務而致傷病審查準則第4條規定
    「被保險人上下班，於適當時間，從日常住、居所往返就業
    場所之應經途中發生事故而致之傷害，視為職業災害」等語
    ，然該審查準則與勞動基準法第59條、勞工安全衛生法第2
    條第4款有關雇主應負之職業災害補償之適用範圍、給付義
    務人、有關職業災害與職業傷害之定義均不相同，勞動基準
    法及勞工安全衛生法係在規範資方即雇主之責任，而勞工保
    險條例係在規定保險人即勞工保險局對被保險人之勞工有關
    勞保給付之範圍，兩者之立法目的本不相同，因此在認定是
    否構成職業災害，應依勞工安全衛生法之定義為之，本院自
    不受上開函釋之拘束，可依法律之解釋自行認定（台灣高等
    法院86年度勞上字第36號判決意旨參照）。
  4.又查，原告主張其於92年8月15日上午到達公司（即位於汐
    止市保新１146號之基泰保稅倉庫)，因公司尚未開門，即外
    出買早餐而於汐止新台五2段發生交通事故等語，並提出台
    北縣政府警察局汐止分局交通隊道路事故證明書1紙（見本
    院卷第7頁）為證，為被告匯通公司所不否認，且與訴外人
    羅家倫、劉任軒、高富翔於檢察官偵訊時所述相符（見本院
    卷第54至57頁），並經本院調閱臺灣士林地方法院94年度交
    易字第229號卷（見本院卷第27至36頁）核閱屬實，應堪信
    為真實。本件交通事故，參酌前開勞工安全衛生法有關職業
    災害之定義，原告所受之傷害，並非因就業場所之設備、或
    作業活動及職業上原因引起之傷害，而係於上班到達工作場
    所之基泰保稅倉庫後，再行外出買早餐而於買早餐途中因交
    通事故所導致，該交通事故之發生，非於原告上下班從日常
    住、居所往返就業場所之應經途中發生，且依上開道路事故
    證明書所載，其肇事時間為當日上午9時5分，亦非屬上下班
    之適當時間，實已脫離被告匯通公司有關勞務實施之危險控
    制範圍，自非所謂之職業災害。從而，原告所為被告匯通公
    司應就其因職業災害所生之損害負賠償責任之主張，即非有
    據。不應准許。
  (三)被告甲○○是否應與被告匯通公司負連帶賠償責任？
    因被告匯通公司無庸就原告所主張之上開損害負賠責任，故
    此部分兩造之爭執點即無庸受予論述。
六、綜上所陳，原告既不能證明與被告匯通公司間有何僱傭關係
    ，且不能證明其所受傷害，係上班途中所發生，從而，原告
    主張因遭遇職業災害而致殘廢，並依民法第184條第1項前段
    、勞動基準法59條、勞工保險條例第72條第1項、公司法第
    23條之規定，請求被告連帶給付如訴之聲明所示，為無理由
    ，應予駁回。原告既受敗訴判決，其假執行之聲請亦失所依
    據，應併予駁回。
七、結論：本件原告之訴為無理由，依民事訴訟法第78條，判決
    如主文。
中    華    民    國    95    年    8     月    11    日
                      勞工法庭  法  官  曾啟謀
以上正本係照原本作成
如對本判決上訴，須於判決送達後20日內向本院提出上訴狀
中    華    民    國    95    年    8     月    11    日
                                書記官  王月伶


司法院資訊處製作；財團法人民間司法改革基金會備份。
